【裁判字號】    99,上更(二),359
【裁判日期】    991001
【裁判案由】    毒品危害防制條例
【裁判全文】
臺灣高等法院刑事判決             99年度上更(二)字第359號
上  訴  人  臺灣板橋地方法院檢察署檢察官
上  訴  人
即  被  告  甲○○
指定辯護人  法律扶助潘東翰律師
上列上訴人因被告等毒品危害防制條例案件，不服臺灣板橋地方
法院96年度訴緝字第280號，中華民國97年7月24日第一審判決（
起訴案號：臺灣板橋地方法院檢察署95年度偵字第16817 號），
提起上訴，判決後，經最高法院第二次發回，本院判決如下：
    主  文
原判決關於甲○○部分撤銷。
甲○○共同販賣第一級毒品，處有期徒刑拾伍年，未扣案販賣所
得新台幣柒仟元與鍾文忠連帶沒收，如全部或一部不能沒收，以
其等財產抵償之，未扣案0000000000號行動電話（含SIM卡）與
鍾文忠連帶沒收，如全部或一部不能沒收，連帶追徵其價額。又
共同販賣第一級毒品，處有期徒刑拾伍年，扣案之海洛因壹包（
淨重零點壹陸公克，含包裝袋）沒收銷燬之，未扣案販賣所得新
台幣陸仟元與鍾文忠連帶沒收，如全部或一部不能沒收，以其等
財產抵償之，未扣案0000000000號行動電話（含SIM卡）與鍾文
忠連帶沒收，如全部或一部不能沒收，連帶追徵其價額。應執行
有期徒刑拾捌年。扣案之海洛因壹包（淨重零點壹陸公克，含包
裝袋）沒收銷燬之，未扣案販賣所得新台幣壹萬參仟元鍾文忠連
帶沒收），如全部或一部不能沒收，以其等財產抵償之。未扣案
0000000000號行動電話（含SIM卡）與鍾文忠連帶沒收，如全部
或一部不能沒收，連帶追徵其價額。
    事  實
一、甲○○（綽號阿明、阿草）明知海洛因係毒品危害防制條例
    列管之第一級毒品，不得非法持有、施用或販賣，竟意圖營
    利，欲出售其所持有以不詳價格買入之第一級毒品海洛因，
    向鍾文忠（業經本院98上更一字第277 號，判處幫助販賣第
    一級毒品，有期徒刑八年，又共同販賣第一級毒品，判處有
    期徒刑十五年，定應執行刑十六年，因上訴不合法，經最高
    法院99年台上字第4805號駁回上訴確定在案）詢問是否有朋
    友需要海洛因，適有徐賜雄（所犯施用第一級毒品罪部分，
    業經原審判處有期徒刑10月確定）曾向其詢以得否代購第一
    級毒品海洛因，鍾文忠竟與甲○○基於共同販賣販賣第一級
    毒品海洛因營利之犯意聯絡，於95年7月6日17時42分許，推
    由鍾文忠以其所有之0000000000號行動電話與徐賜雄所使用
    之0000000000號行動電話，聯繫購買海洛因施用之事宜，聯
    絡妥後，旋於95年7月6日19時許，由鍾文忠載甲○○至台北
    縣永和市○○路底之仁愛公園，與徐次雄見面，並由徐賜雄
    交付甲○○新台幣（以下同）7,000 元後，甲○○即交付徐
    賜雄重約四分之一錢之海洛因1 包。徐賜雄取得該包海洛因
    後，思及平日工作繁忙，欲再購買毒品以供所需，復以其所
    使用之上開行動電話與鍾文忠聯繫，鍾文忠、甲○○乃另行
    起意，基於共同販賣第一級毒品營利之犯意連絡，於同日（
    7月6日）20時許，推由鍾文忠持甲○○所交付之略少於四分
    之一錢之海洛因1 包，至臺北縣中和市○○路之中和戲院之
    電玩店，交付予徐賜雄，並向徐賜雄收取購買海洛因之代價
    6,000元。嗣於95年7月7日凌晨1時許為警在台北縣中和市○
    ○路647 號前查獲鍾文忠、甲○○二人，並扣得前開販賣所
    剩之第一級毒品海洛因1包（淨重零點壹陸公克）。
二、案經臺北縣政府警察局海山分局報請臺灣板橋地方法院檢察
    署檢察官偵查起訴。
    理  由
一、證據能力部分：被告及辯護人對後引證據之證據能力，均不
    爭執，且同意作為證據（更二卷第26頁），且觀其製作取得
    之情形，亦無違法或不當之狀況，依刑事訴訟法第159 條之
    5規定，均有證據能力，合先敘明。
二、訊據上訴人即被告否認有何販賣海洛因犯行，辯稱：不認識
    徐賜雄，亦未和鍾文忠到永和市○○路之仁愛公園，沒有賣
    毒品等語。經查：
（一）有關同案被告鍾文忠基於幫助甲○○販賣第一級毒品海洛
      因之意圖，於95年7月6日17時42分許，以其所使用之0000
      000000號行動電話與徐賜雄所使用之0000000000號行動電
      話聯繫購買海洛因施用之事宜，旋於95年7月6日19時許，
      載被告至台北縣永和市○○路底之仁愛公園，由徐賜雄交
      付被告7,000 元後，被告交付徐賜雄重約四分之一錢之海
      洛因1 包。同案被告鍾文忠及被告又基於共同販賣之意圖
      ，於同日（7月6日）20時許，推由同案被告鍾文忠持被告
      甲○○所交付之略少於四分之一錢之海洛因1 包，至臺北
      縣中和市○○路之中和戲院之電玩店，交付予徐賜雄，並
      向徐賜雄收取購買海洛因之代價6,000 元等情，業據：
      同案被告鍾文忠於偵訊稱：我是幫綽號「老鼠」，即徐賜
      雄，連絡「阿草」，即是甲○○買毐品，因為甲○○缺錢
      ，所以我就幫被告甲○○連絡買家，我是以0000000000打
      甲○○的手機0000000000，第一次交易是在95年7月6日19
      時在永和市○○路的仁愛公園，徐賜雄以7,000 元向甲○
      ○買海洛因，第二次在同日晚上8 時，在中和市○○路之
      中和戲院，徐賜雄以6,000 元向甲○○買海洛因。重量都
      是四分之ㄧ。我只是單（筆錄誤載為當）純幫被告甲○○
      而已等語（毒偵字第4743號卷第65至66頁）。核與證人
      徐賜雄於偵訊稱：我是打電話給一個叫做「阿扁」（即被
      告鍾文忠）的人，他是我的鄰居，知道他有吸毒，之前也
      曾經一起關，....我叫他幫我問有沒有海洛因可以買，結
      果下午6點多他打給我說有貨，跟我說晚上6點多約在永和
      仁愛公園，當時我剛下班，之後我去仁愛公園，看到「阿
      扁」帶一個人來，那個人我不認識，說要買四分之一錢，
      7,000 元。之後我打電話給「阿扁」，問說有沒有好一點
      的貨，他說有貨要算我6,000 元，晚上7、8點約在中和戲
      院，「阿扁」他自己來，他說那個人在電動遊戲場，「阿
      扁」交給我一包貨。因為我在上班沒有時間，所以想要一
      次多一點。我確實向他買2次，第1次是四分之一錢，第2
      次份量不夠，所以才賣我6,000元，第2次確實只有「阿扁
      」出面，另一個人在電動遊戲間，...甲○○就是「阿扁
      」第1次帶來的人，鍾文忠就是「阿扁」等語（偵字第168
      17號卷第155至157頁），於原審証稱：第一次鍾文忠在仁
      愛公園時，他有帶一個人過來，我拿七千元給鍾文忠帶來
      的那個人，那個人馬上給我ㄧ包海洛因。第二次在中和戲
      院，鍾文忠自己來，我拿六千元給鍾文忠。偵訊所言未遭
      不正取得筆錄。通聯是我叫鍾文忠幫我問毒品，他說幫我
      問好了等語（原審訴緝字第174號第106頁），大致相符，
      且參以證人徐賜雄所使用之0000000000號行動電話，於
      95年7月6日19時、20時，毒品交易前之17時42分、43分、
      18時37分、38分、41分、47分及19時11分、29分共8 次，
      與同案被告鍾文忠所使用之0000000000號行動電話相互聯
      絡，同案被告鍾文忠所使用上開行動電話，於95年7月6日
      15時38、39分與被告所使用之0000000000號行動電話亦互
      有聯絡，且基地台地點均在同一地點等情，有通聯資料及
      電話通話基地台位置在卷可稽（偵字第16817號卷第84-95
      頁，第105頁至134頁），足認證人徐賜雄、同案被告鍾文
      忠上開供述，有證據可佐，堪予採信。另扣案之海洛因1
      包經送請法務部調查局鑑定之結果，確係第一級毒品海洛
      因等情，有法務部調查局95年8月11日調科壹字第0600123
      19號鑑定通知書在卷可參（偵字16817號卷第144頁）。此
      部份事實，堪予認定。
（二）被告及辯護人辯稱：鍾文忠是被告未承認被查獲毒品，而
      懷恨在心，所述自不可採乙節，經查：同案被告鐘文忠於
      原審稱：我之前會說帶甲○○去見徐賜雄，是因為甲○○
      被通緝到，沒有承擔下來，還把我拖下水，我懷恨在心，
      當時我沒有案件在身，害我一起被帶回警局偵查，既然地
      上有查獲海洛因一包，甲○○應該自己承擔下來，查獲的
      海洛因是何人所有，我不清楚等語（訴緝卷第156 頁），
      而被告於警詢、偵訊均否認扣案之海洛因為其所有，均稱
      係鍾文忠所有等語（偵字第16817號卷第20、72 頁），於
      本院前審始坦承扣案之海洛因為其所有等情（上訴卷第12
      2 頁反面），是同案被告鍾文忠所指海洛因歸屬及因而懷
      怨等情，固非無據，然則，因怨所訴，非必不實，或有因
      怨而不願再為之隱瞞，而傾訴實情者，本件，同案被告鍾
      文忠於偵訊所指被告販毒等情，與證人徐賜雄所述相符，
      並有通聯紀錄可佐，且均屬犯罪私密情狀，若非親臨其境
      ，實不能知之，遑論杜撰。因此，若無其事，而係同案被
      告鍾文忠因怨虛擬者，又豈會與上開證據相符？是尚不能
      因同案被告鍾文忠懷怨之說，而推翻其有證據可佐之供述
     。是被告此部份所辯，尚不可採。
（三）被告及辯護人辯稱：證人徐賜雄於原審說不認識被告，並
      非被告交毒品給他乙節，經查：證人徐賜雄於原審稱：阿
      草不認識，沒聽過。第一次交易，鍾文忠帶來的人是否在
      庭之甲○○，我沒印象等語（原審訴緝卷第104頁，第106
      頁），然查：於95年10月13日偵訊時，檢察官提示照片令
      證人徐賜雄指認，其明確指稱：甲○○就是第一次阿扁帶
      來的人等語（偵字第16817號卷第156頁），且觀諸甲○○
      照片，亦屬清晰，並無模糊不能辨識之情況（同上卷第41
      -42 頁），且斯時距案發僅三月，記憶自當清晰，因此所
      為指認，堪予採信。而於案發後一年七月，再於原審未能
      指認，而稱：沒印象等語，衡諸人之記憶，對於短暫接觸
      之人，自難記憶深刻，因此，不能以其事後沒印象，而推
      翻其前所為之明白指認，而為有利被告之認定。是此部份
      所辯，亦不可採。
（四）被告及辯護人辯稱：徐賜雄於偵訊所述不一，不足採乙節
      ，經查：證人徐賜雄於偵訊一度稱：沒有成交等語（偵字
      第16817號卷第155至156 頁），惟隨即改稱：總共買二包
      ，剛剛說沒成交是不好意思說向他買，甲○○就是第一次
      鍾文忠帶來的人等語（同上卷第156 頁）。顯已說明未成
      交之陳述，為不實在，且其說明不違常情，自堪採信。此
      部份所辯，猶執已為證人摒棄之說法，尚有誤會。
（五）被告及辯護人辯稱：鍾文忠於警詢及原審說法不一，自不
      足採乙節，經查：鍾文忠於警詢稱：甲○○問伊是否有人
      要買海洛因，伊稱有一位朋友徐賜雄有毒品之需求，乃約
      徐賜雄於下班後至永和市○○路底仁愛公園旁，伊即載甲
      ○○到仁愛公園與徐賜雄自行進行毒品交易。事畢，伊與
      甲○○前往中和市○○路中和戲院途中，徐賜雄再次來電
      稱還要四分之一錢海洛因，就約在中和戲院的電玩店再交
      易一次毒品等語（同上偵卷第24頁），其於原審準備程序
      稱：甲○○說他和徐賜雄約在仁愛公園，叫伊跟他一起去
      ，伊即騎機車載甲○○到仁愛公園，甲○○下車後，就和
      徐賜雄在路邊進行毒品交易，伊騎車在旁等候，距離約 6
      、7 公尺，不清楚甲○○與徐賜雄交易情形，徐賜雄應該
      是跟甲○○買海洛因。到了晚上徐賜雄打電話給伊，伊就
      到中和戲院旁電玩店找甲○○，並回電給徐賜雄，請徐賜
      雄自己去找甲○○，伊並未幫甲○○送毒品給徐賜雄，第
      二次他們如何交易，伊不清楚，並未參與等語（原審訴緝
      字第174號案卷第47 頁），前後是有出入，惟其警詢說法
      與偵訊相同，且與前引證人徐賜雄之偵訊証述相符，為有
      證據可佐，而其於原審準備程序所言，並無證據可佐，自
      難採取。則此部份所辯，以鍾文忠無證據可佐，為不可採
      之說詞，而彈劾其有證據可佐之說詞，顯有誤會。
（六）被告及辯護人辯稱：無營利意圖等語，按販賣海洛因毒品
      係違法行為，非可公然為之，且有其獨特之販售通路及管
      道，復無公定價格，容易增減分裝之份量，而每次買賣之
      價量，可能隨時依雙方關係深淺、資力、需求量及對行情
      之認知、來源是否充裕、查緝鬆嚴、購買者被查獲時供述
      購買對象之可能風險評估等，而異其標準，非可一概而論
      ，本件被告均不承認其有上揭販賣海洛因之事實，本院自
      無從查得其販入海洛因之真正價格及其是否因非法販賣海
      洛因而獲得具體利潤之金額，然按近年來政府為杜絕毒品
      之氾濫，對於查緝施用及販賣毒品之工作，無不嚴加執行
      ，販賣毒品罪又係重罪，設若無利可圖，衡情一般持有毒
      品之人當無輕易將所持有之海洛因轉讓他人而甘冒於再次
      向他人購買時，而有被查獲移送法辦之危險之理，且海洛
      因可任意分裝或增減其份量，而每次買賣之價量，亦隨時
      隨雙方關係之深淺、當時之資力、需要程度及對行情之認
      知等因素而為機動地調整，因之販賣之利得，除經坦承犯
      行，或帳冊價量均臻明確外，委難察得實情，職是之故，
      縱未確切查得販賣賺取之實際差價，但除別有事證，足認
      係按同一價格轉讓，確未牟利外，尚難執此即認非法販賣
      之事證有所不足，致知過坦承者難辭重典，飾詞否認者反
      得逞僥倖，而失情理之平。而被告與證人徐賜雄間並無特
      殊情誼或至親關係，被告竟費心自甘承受重典，涉險販賣
      第一級毒品海洛因，當有牟利之圖。是被告販賣海洛因有
      營利之意圖，應可認定。被告及辯護人辯護稱：主觀上無
      營利之意圖云云，亦非可採。
（七）被告辯稱：查獲之海洛因是自己吸食用的，亦經判處觀察
      勒戒乙節，經查：被告因施用第二級毒品，經台灣板橋地
      方法院95毒聲字第2058號裁定觀察勒戒，有該裁定在卷可
      參（上訴字卷第97-98 頁），且其驗尿報告亦是安非他命
      陽性反應，嗎啡陰性反應等情，有驗尿報告在卷可參（同
      上卷第100 頁），顯與施用海洛因無關，是此部份所辯，
      亦不可採。
（八）被告稱：徐賜雄、鍾文忠二人所述不利被告部分，可再傳
      喚其二人乙節（更二卷第40頁背面），然查：證人徐賜雄
      業經原審傳喚實施交互詰問，依刑事訴訟法第196 條規定
      ，自無再行傳喚必要。而同案被告鐘文忠於原審以證人身
      分傳喚，實施交互詰問時，拒絕作證（原審訴緝卷第107
      頁），且已變更其不利於被告之說詞，已如前述，則其前
      後說詞之證明力，應由法院綜合全部證據判斷之，亦無再
      行傳喚之必要。是此部分聲請，均無必要，應予駁回。綜
      上，被告所辯，不足採信，事證明確，其犯行堪予認定。
三、新舊法比較：
    毒品危害防制條例部分條文修正，業經總統於九十八年五
      月二十日以華總一義字第09800125141 號令公布。本次修
      正條文包括同條例第四條、第十一條、第十一條之一、第
      十七條、第二十條及第二十五條。依中央法規標準法第十
      四條規定：「法規特定有施行日期，或以命令特定施行日
      期者，自該特定日起發生效力」，而該同條例第三十六條
      已定有施行日期，故本次修正條文自公布後六個月施行。
      本次修法涉及多項授權法規修正或訂定，須定有一定施行
      日期，以完備相關法令修訂及行政作業程序，而毒品危害
      防制條例第36條已定有施行日期，本次修法自無另訂或修
      正該條文之必要。法務部民國九十八年六月八日法檢字第
      0980802279號函參照。而觀諸該條例第二十五條第三項規
      定：前二項人員採驗尿液實施辦法，由行政院定之。第二
      十條第四項規定：受觀察、勒戒或強制戒治處分之人，於
      觀察、勒戒或強制戒治期滿後，由公立就業輔導機構輔導
      就業等情，此次修法確有待相關機關配合，而須有一定施
      行日期。依上開說明，自應自公佈後六月施行，亦即於九
      十八年十一月二十日施行。合先敘明。
    (2)按毒品危害防制條例第四條業於九十八年五月二十日修正
      正公佈，新法第四條規定：「製造、運輸、販賣第一級毒
      品者，處死刑或無期徒刑；處無期徒刑者，得併科新臺幣
      二千萬元以下罰金。製造、運輸、販賣第二級毒品者，處
      無期徒刑或七年以上有期徒刑，得併科新臺幣一千萬元以
      下罰金。製造、運輸、販賣第三級毒品者，處五年以上有
      期徒刑，得併科新臺幣七百萬元以下罰金。製造、運輸、
      販賣第四級毒品者，處三年以上十年以下有期徒刑，得併
      科新臺幣三百萬元以下罰金。製造、運輸、販賣專供製造
      或施用毒品之器具者，處一年以上七年以下有期徒刑，得
      併科新臺幣一百萬元以下罰金。前五項之未遂犯罰之」，
      而該條例修正前第四條規定：「製造、運輸、販賣第一級
      毒品者，處死刑或無期徒刑；處無期徒刑者，得併科新臺
      幣一千萬元以下罰金。製造、運輸、販賣第二級毒品者，
      處無期徒刑或七年以上有期徒刑，得併科新臺幣七百萬元
      以下罰金。製造、運輸、販賣第三級毒品者，處五年以上
      有期徒刑，得併科新臺幣五百萬元以下罰金。製造、運輸
      、販賣第四級毒品者，處三年以上十年以下有期徒刑，得
      併科新臺幣三百萬元以下罰金。製造、運輸、販賣專供製
      造或施用毒品之器具者，處一年以上七年以下有期徒刑，
      得併科新臺幣一百萬元以下罰金。前五項之未遂犯罰之」
      ，可見該條就販賣第一級毒品部分於修正後業經提高併科
      罰金刑之刑度，然就有期徒刑之刑度部分並未有提高之情
      形。
    (3)毒品危害防制條例第十七條有關減輕其刑之規定，修正前
      毒品危害防制條例第十七條規定「犯第四條第一項至第四
      項、第五條第一項至第四項前段、第六條第一項至第四項
      、第七條第一項至第四項、第八條第一項至第四項、第十
      條或第十一條第一項、第二項之罪，供出毒品來源，因而
      破獲者，得減輕其刑」，修正為「犯第四條至第八條、第
      十條或第十一條之罪，供出毒品來源，因而查獲其他正犯
      或共犯者，減輕或免除其刑。犯第四條至第八條之罪於偵
      查及審判中均自白者，減輕其刑。」，比較修正前、後之
      規定，可知依修正前之規定，僅於供出毒品來源，並因而
      破獲者，始可減輕其刑，然依修正後毒品危害防制條例第
      十七條第二項之規定，而本件被告於偵查及審判中，均未
      自白者，或供出正犯或共犯，自無修正後毒品危害防制條
      第十七條規定之適用。
      綜上比較，應以修正前之規定較有利於被告。
四、核被告所為，均係犯毒品危害防制條例第4條第1項之販賣第
    一級毒品罪。被告第一次販賣予徐賜雄，係由同案被告鍾
    文忠之介紹，且鍾某載運被告至現場，與徐賜雄認識交易，
    當已參與販賣毒品之構成要件，顯係以自己犯罪意思而為之
    ，非僅係提供助力之幫助犯，由此客觀事實觀之，其二人犯
    意聯絡及行為分擔，為共同正犯。被告甲○○第2 次（95
    年7月6日20時許）販賣第一級毒品予徐賜雄部分，與同案被
    告鐘文忠間，有犯意聯絡及行為分擔，為共同正犯。被告
    販賣第一級毒品前持有之低度行為為其販賣之高度行為所吸
    收，其後持有販賣所剩毒品，亦當為其販賣高度行為吸收，
    均不另論罪。被告第二次販賣第一級毒品予徐賜雄，係因
    徐賜雄再另為要求，且販賣之地點亦不相同，顯係另行起意
    ，是其二次販賣，為數罪，應予分論併罰。被告2 次販賣
    第一級毒品，其數量極少，獲利甚微，較諸大毒梟之販賣毒
    品，係為求鉅額獲利，或查獲之毒品多達數百、數千公克之
    情形，尚屬有別，若處以販賣第一級毒品罪之法定本刑，死
    刑或無期徒刑，不無失重之虞，爰均依刑法第59條規定，各
    減輕其刑。
五、原審以罪證明確，予以論罪科刑，固非無見。惟查：原審
    認被告無販賣之犯行，而論以持有毒品罪，尚有未洽。被
    告行為後，毒品危害防制條例第4條第1項業已修正，原審未
    及為新舊法之比較，亦有未洽。被告上訴意旨，仍執前詞，
    否認犯罪，為無理由；檢察官上訴意旨指摘及部分，為有
    理由，應由本院撤銷改判。爰審酌販賣第一級毒品，對於國
    民健康之危害甚鉅，及被告販賣第一級毒品予徐賜雄之次數
    、數量，事後否認犯行，及犯罪之動機、目的、手段等一切
    情狀，分別處如主文第2項所示之刑，並定其應執行刑。
六、沒收：
（一）扣案海洛因1包（淨重0.16 公克），係查獲之毒品，且係
      販毒所剩，且依毒品危害防制條例第18條第1 項前段規定
      ，不問屬於犯人與否，均應沒收銷燬之（至於其包裝因殘
      留有海洛因，不易析離，應依同條項併予沒收銷燬之）。
（二）按毒品危害防制條例第19條第1 項固規定「犯第4條至第9
      條、第12條、第13條或第14條第1項、第2項之罪者，其供
      犯罪所用或因犯罪所得之財物，均沒收之，如全部或一部
      不能沒收時，追徵其價額或以其財產抵償之」。但共同正
      犯之犯罪所得為現款時，因係合併計算，且於全部或一部
      不能沒收時，以其財產抵償之，為避免執行時發生重複沒
      收、抵償之情形，故各共同正犯之間係採連帶沒收主義，
      於裁判時僅諭知連帶沒收，不得就全體共同正犯之總所得
      ，對各該共同正犯分別重複諭知沒收。原判決就本件販賣
      毒品所得8千元及5千元，未分別諭知由共同正犯「連帶」
      沒收，而僅諭知「沒收之」，自有未合（最高法院97年度
      臺上字第1640、1478、1495、1996號判決意旨參照）。且
      按毒品危害防制條例第19條，係採義務沒收主義，故販賣
      毒品所用之物或所得之金錢，如能認定確係販賣毒品所用
      或所得之款項，且屬犯人所有，均應宣告沒收，不以當場
      搜獲扣押者為限（最高法院89年度臺上字第178 號、89年
      度臺上字第289 號判決意旨參照），是販賣毒品所得之金
      錢，無論已否扣案，如仍屬存在，即應依法沒收。經查：
      被告販毒所得一萬三千元，雖未扣案，仍依毒品危害防制
      條例第19條第1 項前段之規定於各該罪名項下諭知沒收，
      並諭知被告與鍾文忠連帶沒收，如全部或一部不能連帶沒
      收時，以渠等財產連帶抵償之。
（三）毒品危害防制條例第十九條第一項規定性質上係沒收之
      補充規定。其屬於本條所定沒收之標的，如得以直接沒收
      者，判決主文僅宣告沒收即可，不生「追徵其價額」或「
      以其財產抵償之」問題，須沒收之標的全部或一部不能沒
      收時，始生「追徵其價額」或「以其財產抵償之」選項問
      題。而「追徵其價額」或「以其財產抵償之」係屬兩種選
      項，分別係針對現行貨幣以外之其他財產與現行貨幣而言
      。本規定所稱「追徵其價額」者，係指所沒收之物為金錢
      以外之其他財物而無法沒收時，因其實際價值不確定，應
      追徵其價額，使其繳納與原物相當之價額，並無以其財產
      抵償之問題。倘嗣後追徵其金錢價額，不得結果而須以其
      財產抵償者，要屬行政執行機關依強制執行之法律之執行
      問題，即無不能執行之情形，自毋庸諭知「或以其財產抵
      償之」。如不能沒收之沒收標的為金錢時，因價值確定，
      判決主文直接宣告「以其財產抵償之」即可，不發生追徵
      價額之問題（最高法院99年度第5 次刑事庭會議（二）意
      旨參照）。未扣案門號0000000000 號行動電話1支（含
      SIM卡1張）係共犯鍾文忠所有，供其與買毒者徐賜雄聯繫
      販賣毒品所用之物，業據共犯鍾文忠供述在卷，且無證據
      證明已不存在，應依毒品危害防制條例第19條第1 項前段
      之規定，諭知被告與鍾文忠連帶沒收，如全部或一部不能
      連帶沒收時，連帶追徵其價額。
據上論斷，應依刑事訴訟法第369條第1項前段、第364條、第371
條、第299條第1項前段，修正前毒品危害防制條例第4條第1項、
第18條第1 項，刑法第2條第1項前段，第11條前段、第28條、第
59 條、第51條第5款，判決如主文。
本案經檢察官孫冀薇到庭執行職務。
中    華    民    國    99    年    10    月    1     日
                  刑事第十八庭審判長法  官  吳鴻章
                                    法  官  汪梅芬
                                    法  官  周政達
以上正本證明與原本無異。
如不服本判決，應於收受送達後10日內向本院提出上訴書狀，其
未敘述上訴之理由者並得於提起上訴後10日內向本院補提理由書
（均須按他造當事人之人數附繕本）「切勿逕送上級法院」。
                                    書記官  廖純瑜
中    華    民    國    99    年    10    月    1     日
附錄：本案論罪科刑法條全文
修正前毒品危害防制條例第4條
製造、運輸、販賣第一級毒品者，處死刑或無期徒刑；處無期徒
刑者，得併科新臺幣一千萬元以下罰金。
製造、運輸、販賣第二級毒品者，處無期徒刑或七年以上有期徒
刑，得併科新臺幣七百萬元以下罰金。
製造、運輸、販賣第三級毒品者，處五年以上有期徒刑，得併科
新臺幣五百萬元以下罰金。
製造、運輸、販賣第四級毒品者，處三年以上十年以下有期徒刑
，得併科新臺幣三百萬元以下罰金。
製造、運輸、販賣專供製造或施用毒品之器具者，處一年以上七
年以下有期徒刑，得併科新臺幣一百萬元以下罰金。
前五項之未遂犯罰之。

司法院資訊處製作；財團法人民間司法改革基金會備份。
